【裁判字號】    92,簡上,9
【裁判日期】    920502
【裁判案由】    給付承攬報酬等
【裁判全文】
臺灣板橋地方法院民事判決  九十二年度簡上字九號
    上  訴  人  駱駝冷凍機械有限公司
    法定代理人  丁○○
    被上 訴 人  沛榮國際股份有限公司
    法定代理人  甲○○
    訴訟代理人  丙○○
                乙○○
右當事人間請求給付承攬報酬等事件，上訴人對於中華民國九十一年十月二十二日臺
灣板橋地方法院三重簡易庭九十一年重簡字第一一三號第一審判決提起上訴，本院判
決如左：
    主  文
上訴駁回。
第二審訴訟費用由上訴人負擔。
    事  實
甲、上訴人方面：
壹、聲明：(一)原判決廢棄。(二)駁回被上訴人在第一審簡易之訴及其假執行之聲請。
貳、陳述：除與原判決記載相同者，茲引用之外，補稱：
    查二造所定之契約屬於船舶海運貨櫃運送契約，不論被上訴人係由自己公司船舶
    運送或委託他船運送，其地位均居於運送人地位。而依海商法就船舶所有人之責
    任，排除民法第一百八十八條第一項但書之適用，而採無過失主義，就其所負責
    任，船舶所有有人僅能依照海商法第二十一條第一項之規定，主張船舶所有人有
    限責任。託運人只要提出貨載損害之證明即可，毋庸對於船舶所有人之過失，負
    舉證責任。而船舶之船長為運送人之受僱人，亦即民法第二百二十四條所定之債
    務人之使用人。因運送契約所造成之損害，自應由運送人負損害賠償責任。查兩
    造並不否認有運送契約之存在，並經原審判決所認定，如且不論上訴人是否同意
    貨櫃併裝，被上訴人既以從事海運為業，自應盡善良管理人之注意義務，就船舶
    所造成之侵權行為，負擔無過失之賠償責任。原審依憑證人劉玉慧、章通正之證
    詞謂上訴人對貨櫃併裝曾經事前同意，為上訴人所否認，查上訴人固無法出舉證
    證明貨櫃是否併裝，並不能因此免除運送人過失之損害賠償責任。而上訴人對於
    被上訴人運載所造成之貨物損害，遭受受貨人「美國海盛海產公司」退貨扣款處
    分，業經上訴人提出貨物損害照片、扣款證明證明之，是上訴人對貨物之損害已
    盡舉證之責任，被上訴人於原審對於上訴人貨物之損害，亦未加抗辯。原審未詳
    加查明責任歸屬，認定上訴人就貨載併裝貨櫃並未表示反對，逕認上訴人曾經表
    示同意、無法舉證未經同意等置上訴人貨物損失於不顧，為上訴人敗訴判決，顯
    然於法有背。
參、證據：除援用第一審所提證據外，並聲請訊問證人劉玉慧、劉金源。
乙、被上訴人方面：
壹、聲明：如主文所示。
貳、陳述：除與原判決記載相同者，茲引用之外，補稱：
（一）查上訴人透過訴外人勵全輸送機械股份有限公司（下稱勵全公司）委託被上訴
      人承攬運送貨物，被上訴人均已如期送達，且於原審時由上訴人所傳訊之證人
      章通正、劉玉慧均到庭證稱確有委託被上訴人運送之事實，就上訴人所爭執，
      伊自始不曉得系爭貨物有併櫃之事實，惟經證人章通正所指，確已知悉被上訴
      人之通知，被上訴人之委任通知義務業已完成，故就上訴人與證人章通正間之
      事項尚與被上訴人無涉。
（二）上訴人主張貨櫃運送有瑕疵，造成貨物毀損乙事，被告自始未能舉證以實其說
      ，上訴人就其主張損害賠償之債自始未能舉證，實難謂有損害請求權之存在，
      其主張抵銷顯無理由。
（三）按載貨證券填發後，運送人對於載貨證券持有人固應依載貨證券負其責任，但
      在載貨證券持有人行使權利期間，託運人對運送人依契約所得行使之有關權利
      ，處於休止狀態，不能再予行使，是上訴人主張遭貨物損害受有損失，而主張
      抵銷一事，即有未洽。
（四）縱退步言，如上訴人果得主張損害賠償進而抵銷云云，依民法第六百六十六條
      規定，關於因運送物之喪失、毀損或遲到而生之賠償請求權，自運送物交付或
      應交付之時起，一年間不行使而消滅。而查被上訴人就本件貨物受領日起算，
      一年內未起訴，其時效業已消滅，自不得再以此損害賠償請求權向原告為主張
      ，其抵銷為無理由。
參、證據：均援用第一審所提證據。
    理  由
一、本件被上訴人起訴主張：上訴人於民國八十九年七月間，透過訴外人勵全公司，
    與被上訴人簽訂承攬運送契約，委託被上訴人承攬運送被告之貨物，而被上訴人
    業於八十九年八月間如期將貨物送達上訴人指定之地點，然上訴人並未依約給付
    運費新臺幣（下同）二十七萬一千二百二十五元；又訴外人劉玉慧即原告之員工
    因上開運送貨物事宜，為被告代墊拖櫃運費、換櫃費、報關手續費、退倉吊櫃費
    及退倉檢查費共計二萬三千四百十六元，被告亦未清償該代墊款，經訴外人劉玉
    慧於九十年十二月二十八日將上開債權讓與原告，並通知被告，原告已取得上開
    代墊款債權，故被告共積欠原告運費及代墊費合計二十九萬四千六百四十一元，
    履經催討未獲清償，爰請求上訴人給付上開費用及法定遲延利息等語，並對上訴
    人之抗辯陳稱本件貨物所以與他人併櫃，係因上訴人所訂之貨櫃為四十呎普通櫃
    ，但因上訴人之貨物超高，無法裝櫃，所以須改訂四十呎之開頂櫃，但因當時船
    公司並無四十呎之開頂櫃，所以改換二十呎之開頂櫃，並將無法裝入之其他貨物
    與他人貨物併櫃，伊並曾通知代上訴人處理本件貨物運送之勵全公司之負責人章
    通正，並經其同意，伊已善盡告知義務，上訴人自不得請求賠償，且上訴人之貨
    損賠償請求權業已罹於一年時效消滅，自不得主張抵銷。上訴人則以其雖有將貨
    物委託交付被上訴人運送，然因上訴人貨物之質料較為精密纖細，如遭擠壓或碰
    撞將受損，故特別要求被上訴人須將貨物統一集中裝載於同一貨櫃中，不得與其
    他貨物併櫃，但被上訴人違反上訴人上開指示，將上訴人之貨物與他人併櫃，卻
    並未告知上訴人，致上訴人所託運之貨物，其中冷凍庫板四十五片及冷凍庫門二
    片均因碰撞而毀損，上訴人因此受有九十七萬元之損害，自應由被上訴人負賠償
    責任，故主張以此與本件運費及代墊費相抵銷等語，資為抗辯。
二、被上訴人主張八十九年間七月間上訴人與被上訴人成立承攬運送契約，而由被上
    訴人承攬運送上訴人之貨物，約定運費為二十七萬一千二百二十五元，而被告之
    貨物係於八十九年七月二十六日由託運人自行裝櫃後分由台北、高雄兩地，由被
    上訴人選定之運送人之二條船運送，於八十九年八月十二日送達美國；又訴外人
    劉玉慧（即被上訴人之員工）因承辦本件承攬運送事宜，為上訴人代墊費用二萬
    三千四百十六元，劉玉慧已將上開代墊費債權讓與被上訴人，並通知上訴人等事
    實，業據被上訴人於原審提出未收帳款明細表、進出倉計費單、債權讓與證明書
    影本各一紙及統一發票影本四紙，且為上訴人當庭自認在卷（見原審卷第六十頁
    ），應堪信為真正。
三、查本件被上訴人乃係承攬運送人，而非自為運送之事實，已據被上訴人所自承在
    卷，上訴人主張被上訴人係海上件貨之運送人而應適用海商法云云，尚不足據。
    而二造訂立系爭承攬運送契約原係預訂四十呎普通貨櫃裝運，但嗣改用二十呎開
    頂櫃，部分並與他人貨物併櫃之事實，已據二造所不爭，而上訴人抗辯所以造成
    貨損，乃係被上訴人改用二十呎貨櫃，致與他人併櫃卻未告知伊，致併櫃部分貨
    物與他人貨物碰損，伊若知情即不會與他人併櫃等情，並就貨損事實提出照片一
    組及受貨人「美國海盛海產公司」出具之貨損證明為證。惟查證人即被上訴人處
    理本件貨物承攬運送之業務員劉玉慧已於本院證稱「本案之運費業務是由我承接
    的，當初我是認識勵全公司之章先生（即章通正），是他委託我託運貨物的，當
    時拖運三個貨櫃，至於在哪裡裝櫃由他們處理，我知道有兩個在高雄，一個在基
    隆，當時章先生有說三個都要四十呎的，要我幫忙安排時，但高雄部分之貨櫃因
    為物品有超高現象，裝不進去，結果章先生同意換櫃使用，換成二十呎的開頂櫃
    ，貨物從上面吊進去的，開頂櫃頂部是沒有密封的，運送途中是用帆布蓋著而已
    ，途中也都沒有密封，方便客戶裝卸。四十呎的貨櫃因為當時船方沒有四十呎的
    開頂櫃，所以我有問過章先生同不同意用二十呎的開頂櫃，章先生有同意，所以
    我們才用二十呎的，我們承攬運送是由客戶自己裝貨。我當時只有針對章先生來
    接洽，因為是與章先生來拖運的，他原先表示運費全部由他出，後來上訴人鄭先
    生來電話表示他的部分他要自己付運費。換櫃之事我沒有跟鄭先生提過，我是跟
    章先生接洽的。因為機台超高，所以換一個二十呎開頂櫃，其他部分散貨裝不下
    而與別人併櫃，併櫃事情我有跟章先生說明。」（本院九十二年三月二十六日準
    備程序筆錄），核與證人章通正於原審結證稱：「我是勵全公司之負責人，．．
    我有委託沛榮公司幫我們運送貨物，．．與被告駱駝公司併櫃，是我與原告員工
    劉玉慧簽約，運費我的部分（約九萬八千多元）已給劉玉慧，．．系爭契約是我
    簽訂的，但我有通知被告法定代理人，他也有同意等語（見原審卷第三十二、三
    十三頁），又稱：「是我幫被告和原告接洽的，我知道合併櫃的事」等詞相符（
    見原審卷第五十九頁），足認被上訴人確已就改換二十呎開頂櫃並與他人併櫃乙
    事告知證人章通正並獲其同意甚明。而上訴人所聲請訊問之證人劉金源即受上訴
    人委託承製系爭貨物及處理裝櫃之福星冷凍公司之總經理亦於本院到庭結稱：「
    當初我們公司是幫上訴人公司承作冷凍庫，貨物是要運到美國，貨櫃是拖到我們
    工廠，我們再幫他們裝運，當初貨櫃推來是四十呎普通櫃，結果我們測量機組時
    發現超高，沒辦法裝，章先生（即章通正）打電話來表示會另外拖一台開頂櫃再
    來裝，後來拖來二十呎的開頂櫃來，剛好裝那一台機組而已，其他的庫板就裝不
    下去，我就打電話給上訴人公司之鄭先生（即上訴人法定代理人），他就叫我算
    一算庫板有幾片，要我送去台北跟他自己的貨櫃合併運送，我送去台北的庫板鄭
    先生的貨櫃還是裝不下，結果因為高雄這邊承接人是章先生，所以鄭先生要我打
    電話找章先生看要如何處理，章先生叫我載到高雄跟被上訴人公司其他貨櫃併櫃
    ，所以本件就是鄭先生叫我算幾片之後，部分叫我載去台北跟他自己的櫃子併櫃
    ，部分就叫我留在高雄跟別人併櫃。四十呎的貨櫃第一次拖來時，發現裝不下去
    ，我就有聯絡鄭先生，因為在高雄所有承辦事項都是由章先生處理，於是我自己
    聯絡鄭先生的。二十呎開頂櫃來的時候，我就有打電話給鄭先生說怎麼拖二十呎
    的開頂櫃來，鄭先生就叫我聯絡章先生，後來章先生就跟我講說能裝多少就算多
    少，其他再來想辦法。」等語，足見證人章通正顯係在高雄受上訴人委託處理系
    爭貨物運送之代理人，且上訴人於換櫃時早已受其代理人章通正及證人劉金源之
    告知，復自行要求證人劉金源就高雄部分因換櫃未能裝載完之貨物，載送前來台
    北與其自己之貨物併櫃等情甚明，所辯伊未接獲通知換櫃及併櫃云云，顯與上開
    證人所證述不符，自不足採。
四、按承攬運送人，對於託運物品之喪失、毀損或遲到，應負責任。但能證明其於物
    品之接收保管、運送人之選定、在目的地之交付，及其他與承攬運送有關之事項
    ，未怠於注意者，不在此限。民法第六百六十一條定有明文。查上訴人抗辯其貨
    損原因乃係因被上訴人未告知換櫃及併櫃事項致生貨物碰損云云，但上訴人於被
    上訴人換櫃及併櫃時，即已接獲通知，並同意而自行併櫃裝運，被上訴人就此與
    承攬運送之有關事項既證明其已善盡其告知之義務，並未怠於注意，揆之前開法
    條但書規定，就該託運物因此所致之毀損自無庸負責，被上訴人主張其不負貨損
    責任，自屬有據，上訴人主張就其貨損之損失九十七萬元與被上訴人承攬運送報
    酬為抵銷，尚屬無據。
五、綜上所述，本件被上訴人本於承攬運送報酬請求權及債權讓與之法律關係，請求
    上訴人給付二十九萬四千六百四十一元，及自起訴狀繕本送達上訴人之翌日即九
    十一年二月二十二日起至清償日止，按年息百分之五計算之法定遲延利息，為有
    理由，應予准許。原審判命上訴人如數給付，並依聲請為假執行之宣告，於法並
    無不合。上訴意旨指摘原判決不當，求予廢棄改判，為無理由，應予駁回其上訴
    。
五、本件判決事證基礎已臻明確，二造其他攻擊、防禦方法於判決結果已無影響，爰
    不再一一論述，併予指明。
據上論結，本件上訴為無理由，依民事訴訟法第四百三十六條之一第三項、第四百四
十九條第一項、第七十八條，判決如主文。
中      華      民      國    九十二    年      五      月      二      日
                                            臺灣板橋地方法院民事第四庭
~B審判長法  官  陳財旺
~B      法  官  張紹省
~B      法  官  朱耀平
右正本證明與原本無異
不得上訴
中      華      民      國    九十二    年      五      月      五      日
~B  法院書記官  方蟾苓


司法院資訊處製作；財團法人民間司法改革基金會備份。
